【裁判字號】    91,訴,1394
【裁判日期】    920430
【裁判案由】    偽造文書等
【裁判全文】
臺灣臺北地方法院刑事判決                        九十一年度訴字第一三九四號
    公  訴  人  臺灣臺北地方法院檢察署檢察官
    被      告  甲○○
右列被告因偽造文書等案件，經檢察官提起公訴（九十一年度偵字第二一二一三號）
，本院判決如左：
    主  文
甲○○行使偽造私文書，足以生損害於公眾及他人，處有期徒刑肆月，如易科罰金，
以佰元折算壹日。
如附表所示偽造之「周旺其」署押及變造之「周旺其」身分證上甲○○相片壹張均沒
收。
    事  實
一、甲○○因其於八十九年五月十五日下午四時三十分許，在臺北市○○區○○路十
    二號「曼哈頓百貨股份有限公司」持有偽造之「李雅詩」合作金庫信用卡（卡號
    0000000000000000號）消費時，為店內人員當場發現而報警處
    理，為掩飾其真正身分，竟基於行使偽造私文書之犯意，持黏貼甲○○自己照片
    而變造之「周旺其」身分證，於八十九年五月十五日十八時五十分許至同年五月
    十六日零時五十分許，在臺北市政府警察局信義分局三張派出所內，冒用「周
    旺其」之姓名應訊，接續於附表編號一、二、三所示之權利告知書、逮捕通知書
    、逮捕通知書通知親友聯上，偽造「周旺其」之署押，表示「周旺其」受通知已
    為警察機關依法逕行拘提、逮捕之證明，及告知罪名、必須接受偵訊，並可以行
    使緘默、選任辯護人及請求調查有利證據之意，另於附表編號四、五、六所示之
    警詢筆錄、簽帳單黏貼空白紙上接續偽造「周旺其」之署押，且將上開文書交與
    警察而予以行使。嗣上開三張派出所將甲○○移送臺灣臺北地方法院檢察署，
    八十九年五月十六日上午十時許，該署內勤檢察官在該署偵查庭召開臨時偵查庭
    ，甲○○復於附表編號七之訊問筆錄上偽造「周旺其」之署押。俟八十九年五月
    十六日下午十四時四十五分許、同日十六時五十五分許，臺北市政府警察局信義
    分局第三組警員持檢察官簽發之搜索票至臺北市○○街一八六巷二十號二樓、臺
    北市○○街一０三巷二十四號執行搜索後，甲○○又於附表編號八、九之扣押證
    明筆錄上偽造「周旺其」之署押，並於同日十九時十八分許，在臺灣臺北地方法
    院檢察署偵查庭內，於檢察官偵訊後在附表編號十之訊問筆錄上偽造「周旺其」
    之署押。以上行為，均足生損害於周旺其及偵查機關偵查之正確性。
二、案經臺北市政府警察局信義分局報請臺灣臺北地方法院檢察署檢察官偵查起訴。
    理  由
一、右揭犯罪事實，業據被告甲○○於本院審理時坦承不諱，並有內政剖警政署刑事
    警察局八十九年十二月八日（８９）刑紋字第一九一三一四號鑑驗書一份及如附
    表所示文件在卷可稽，被告自白與事實相符，本件事證明確，被告犯行堪予認定
    ，應依法論科。
二、按於逮捕通知書及權利告知書上，偽造他人署押，嗣持交查獲之警員，分別表示
    他人受通知已為警察機關依法逕行拘提、逮捕及告知罪及必須接受偵訊，並可以
    行使緘默、選任辯護人及請求調查有利證據之意，均足以生損害於該被冒名之人
    及偵查機關對犯罪偵查之正確性，此等文書均足認係刑法第二百十條之私文書（
    最高法院九十年度臺上字第六０五七號判決意旨參照）。核被告持變造之「周旺
    其」身分證，偽造「周旺其」署押於附表所示之文書、筆錄、文件之所為，係犯
    刑法第二百十六條、第二百十條、第二百十二條之行使偽造私文書罪及行使變造
    特種文書罪。起訴書犯罪事實所載被告於各特約商店持偽造之「游勝行」、「李
    雅詩」刷卡消費及在簽帳單上偽造「周旺其」署押部分，公訴人於本院審理時已
    陳述該部分為本件被告犯罪之背景說明，非起訴範圍，起訴書證據並所犯法條係
    誤引刑法第三百三十九條第一項、第三項，附此敘明；而被告與黃心怡於八十九
    年三、四月間與偽卡集團成員姓名年籍不詳綽號「胡查」之成年男子基於變造身
    分證之概括犯意，由被告將自己、黃心怡及二人以替魏佐妃謀職為由，向不知情
    之魏佐妃索取之照片交予「胡查」，由「胡查」以換貼照片之方式，連續變造完
    成經換貼被告照片之「陳嘉揚」、「周旺其」身分證、經換貼黃心怡照片之「陳
    秀鈴」身分證及經換貼魏佐妃照片之「林育資」身分證，並於盜刷偽造之信用卡
    時將上開身分證提示各特約商店店員而行使之犯罪事實，業經臺灣士林地方法院
    以八十八年度訴字第五六四號審理判決在案，本件被告於遭警查獲後始持變造之
    「周旺其」身分證冒名應訊，顯係另行起意，亦併此敘明。被告於附表編號一、
    二、三私文書上偽造署押之行為，為偽造私文書之階段行為，而偽造私文書之低
    度行為復為行使偽造私文書之高度行為所吸收，均不另論罪；另被告於附表編號
    四至十之警詢筆錄、簽帳單黏貼空白紙、扣押證明筆錄、偵訊筆錄偽造署押之行
    為，因係承繼上開偽造私文書之偽造署押行為之同一犯意連續所為，而上開偽造
    文書之偽造署押行為，既因屬偽造私文書之階段行為而不另論罪，則被告於警詢
    筆錄、簽帳單黏貼空白紙、扣押證明筆錄、偵訊筆錄偽造署押之行為，亦不另論
    罪。被告所犯行使變造特種文書罪及行使偽造私文書罪二罪間，有方法、結果之
    牽連關係，應從一重之行使偽造私文書罪論處。爰審酌被告之犯罪動機、目的為
    飾卸己罪，又有多次犯罪紀錄，此有臺灣高等法院檢察署刑案紀錄簡覆表在卷可
    參，被告素行不良，偽造署押、私文書之數量，犯罪後坦承態度等一切情狀，量
    處如主文所示之刑，並諭知易科罰金之折算標準，以資儆懲。又按刑法第四十一
    條業已修正為：「犯最重本刑為五年以下有期徒刑以下之刑之罪，而受六個月以
    下有期徒刑或拘役之宣告，因身體、教育、職業、家庭之關係或其他正當事由，
    執行顯有困難者，得以一元以上三元以下折算一日，易科罰金。但確因不執行所
    宣告之刑，難收矯正之效，或難以維持法秩序者，不在此限。」「併合處罰之數
    罪，均有前項情形，其應執行之刑逾六月者，亦同」，並於九十年一月十日修正
    施行，同月十二日生效，是被告為本次行使偽造私文書犯行後法律已有變更，以
    修正後之刑法第四十一條第一項對被告較為有利，依刑法第二條第一項前段之規
    定，應適用有利被告之修正後刑法第四十一條第一項之規定。
三、如附表所示文件上偽造之署押，不問屬於犯人與否，均應依刑法第二百十九條之
    規定宣告沒收。另變造「周旺其」身分證上黏貼之被告照片一張為被告所有，供
    犯罪所用之物，應依刑法第三十八條第一項第二款規定宣告沒收。
四、併辦意旨另以：被告於九十一年二月間，與黃心怡、黃振凱、黃聖傑等人共謀冒
    名領取李佩綺、蔡智仲所使用之台新國際商業銀行股份有限公司信用卡（卡號分
    別為0000000000000000及0000000000000000
    號），並隨後持往各信用卡特約商店，偽造「Ｐａｇｇｙ」、「蔡智仲」之署押
    簽帳消費，認與本案有連續犯之裁判上一罪關係等語。惟查，本件犯罪事實係被
    告持變造之「周旺其」身分證冒用應訊偽簽署押，與併辦持冒領之信用卡消費之
    犯罪類型、動機、目的均截然不同，與本件不生全部與一部之裁判上一罪關係，
    非起訴效力所及，此部分未經提起公訴，非本院所得審究，應退由檢察官另為適
    法之處理，併此敘明。
據上論斷，依刑事訴訟法第二百九十九條第一項前段，刑法第二條第一項前段、第二
百十六條、第二百十條、第二百十二條、第五十五條、修正後第四十一條第一項、第
二百十九條、第三十八條第一項第二款，罰金罰鍰提高標準條例第二條，判決如主文
。
本案經檢察官邱舜韶到庭執行職務
中    華    民    國      九十二      年      四      月    三十        日
                                      臺灣臺北地方法院刑事第八庭
                                          法  官  鄭  佾  瑩
右正本證明與原本無異。
如不服本判決，應於判決送達後十日內向本院提出上訴狀(應抄附繕本)。告訴人
或被害人如對於本判決不服者，應具備理由請求檢察官上訴，其上訴期間之計算
係以檢察官收受判決正本之日期為準。
                                          書記官  何  適  熹
中    華    民    國      九十二      年      五      月     五         日
附錄本案論罪科刑法條全文：
刑法第二百十六條：
行使第二百十條至第二百十五條之文書者，依偽造、變造文書或登載不實事項或使登
載不實事項之規定處斷。
刑法第二百十條：
偽造、變造私文書，足以生損害於公眾或他人者，處五年以下有期徒刑。
刑法第二百十二條：
偽造、變造護照、旅券、免許證、特許證及關於品行、能力、服務或其他相類之證書
、介紹書，足以生損害於公眾或他人者，處一年以下有期徒刑，拘役或三百元以下罰
金。
附表：
 ┌──┬───────────┬────────┬──────────┐
 │編號│  文    件    名    稱│ 欄          位 │ 偽  造  之  署  押 │
 ├──┼───────────┼────────┼──────────┤
 │ 一 │八十九年五月十五日十九│被告知人欄      │「周旺其」署名壹枚、│
 │    │時許之權利告知書      │                │指印壹枚，共貳枚。  │
 │    │                      │                │（八十九年度偵字第一│
 │    │                      │                │七七三八號偵查卷第七│
 │    │                      │                │十七頁）            │
 │    │                      │                │                    │
 ├──┼───────────┼────────┼──────────┤
 │ 二 │八十九年五月十五日十九│收受人簽章欄    │「周旺其」署名壹枚、│
 │    │時許之逮捕通知書（親友│                │指印壹枚，共貳枚。  │
 │    │）                    │                │（同上偵查卷第七十八│
 │    │                      │                │頁）                │
 ├──┼───────────┼────────┼──────────┤
 │ 三 │八十九年五月十五日十九│空白處          │「周旺其」署名壹枚、│
 │    │時許之逮捕通知書（本人│                │指印壹枚，共貳枚。  │
 │    │）                    │                │（同上偵查卷第七十九│
 │    │                      │                │頁）                │
 ├──┼───────────┼────────┼──────────┤
 │ 四 │八十九年五月十五日十八│被詢問人欄、紙張│「周旺其」署名壹枚、│
 │    │時五十分許之警詢筆錄  │接縫處、筆錄內頁│指印拾捌枚，共拾玖枚│
 │    │                      │                │。（同上偵查卷第六十│
 │    │                      │                │四頁、第六十五頁）  │
 ├──┼───────────┼────────┼──────────┤
 │ 五 │簽帳單黏貼之空白紙上  │                │「周旺其」署名貳枚、│
 │    │                      │                │指印貳枚，共肆枚。  │
 │    │                      │                │（同上偵查卷第七十五│
 │    │                      │                │頁、第七十六頁）    │
 │    │               │                │                    │
 │    │                      │                │                    │
 │    │                      │                │                    │
 │    │                      │                │                    │
 │    │                      │                │                    │
 ├──┼───────────┼────────┼──────────┤
 │ 六 │八十九年五月十六日零時│                │「周旺其」署名枚、│
 │    │五十分許之警詢筆錄    │                │指印伍枚，共捌枚。  │
 │    │                      │                │（同上偵查卷第六十八│
 │    │                      │                │頁）                │
 ├──┼───────────┼────────┼──────────┤
 │ 七 │八十九年五月十六日十時│                │「周旺其」署名壹枚。│
 │    │許之偵訊筆錄          │                │（見臺灣臺北地方法院│
 │    │                      │                │檢察署八十九年度核退│
 │    │                      │                │字第八八二號偵查卷第│
 │    │                      │                │五頁）              │
 │    │                      │                │                    │
 ├──┼───────────┼────────┼──────────┤
 │ 八 │八十九年五月十六日十四│在場人簽名欄及扣│「周旺其」署名壹枚及│
 │    │時四十五分許之扣押證明│押地點欄        │指印貳枚，共枚。  │
 │    │筆錄                  │                │（同上偵查卷第九頁）│
 │    │                      │                │                    │
 ├──┼───────────┼────────┼──────────┤
 │ 九 │八十九年五月十六日十  │                │「周旺其」署名壹枚及│
 │    │時五十五分許之扣押證明│                │指印伍枚，共陸枚。  │
 │    │筆錄                  │                │（同上偵查卷第十一頁│
 │    │                      │                │）                  │
 ├──┼───────────┼────────┼──────────┤
 │ 十 │八十九年五月十六日十九│受訊問人欄      │「周旺其」署名壹枚。│
 │    │時十八分許之偵訊筆錄  │                │（同上偵查卷第十五頁│
 │    │                      │                │）                  │
 │    │                      │                │                    │
 └──┴───────────┴────────┴──────────┘


司法院資訊處製作；財團法人民間司法改革基金會備份。
